【裁判字號】    97,苗簡,674
【裁判日期】    980310
【裁判案由】    拆屋還地
【裁判全文】
臺灣苗栗地方法院民事簡易判決         97年度苗簡字第674號
  原      告  甲○○
  被      告  乙○○
上列當事人間請求拆屋還地事件，本院於民國98年2 月17日言詞
辯論終結，判決如下：
    主  文
被告應將坐落苗栗縣通霄鎮○○段第1109地號土地上如附圖所示
A-1 部分、面積36.72 平方公尺，B-1 部分、面積12.82 平方公
尺之地上物拆除，騰空後返還土地予原告及其他全體共有人。
訴訟費用由被告負擔。
    事實及理由
一、原告起訴主張：坐落苗栗縣通霄鎮○○段第1109地號土地上
    如附圖所示A-1 部分、面積36.72 平方公尺，B-1 部分、面
    積12.82 平方公尺（以下簡稱系爭土地）為原告及其他供有
    人所有，被告無任何權源在原告所有之系爭土地上如所示附
    圖所示A-1 部分、面積36.72 平方公尺，B-1 部分、面積
    12.82 平方公尺範圍內搭建建築物，無權占用原告及其他共
    有人所有系爭土地。雖經原告請求被告自行拆除上開地上物
    返還土地，未獲置理。為此，爰依民法第76 7條前段之規定
    ，請求被告將占用系爭土地之地上物拆除，將土地返還予原
    告及其他全體共有人等語。並聲明：如主文第1 項所示。
二、被告則以：系爭土地係徵求地主曹萬秋同意才蓋房子，並且
    租用，如出租者表示需要土地，無異議拆還等語置辯，並聲
    明：原告之訴駁回。
三、原告主張系爭土地為原告及其他共有人所有，被告於系爭土
    地如附圖所示A-1 部分、面積36.72 平方公尺，B-1 部分、
    面積12.82 平方公尺建築房屋等情，業據提出系爭土地之土
    地登記謄本、地籍圖騰本、照片附卷可憑（詳卷第6 至13頁
    ），且經本院勘驗現場及囑託苗栗縣通霄地政事務所測量屬
    實，製有勘驗筆錄、現場照片及複丈成果圖在卷可稽（詳卷
    第25至29頁），自堪信為真實。至於被告抗辯其徵得地主曹
    萬秋同意才建築房屋部分，雖提出與曹萬秋簽訂之租賃契約
    書，然該租賃契約書記載出租土地為「苗栗縣通霄鎮○○段
    第1101、1102、1105地號」（詳本院卷第18頁）與本件系爭
    土地係坐落「苗栗縣通霄鎮○○段第1109地號」不同，因此
    其抗辯未占用系爭土地云云，為無足採。
四、按所有人對於無權占有或侵奪其所有物者，得請求返還之，
    對於妨害其所有權者，得請求除去之，民法第767 條前段、
    中段分別定有明文；而以無權占有為原因，請求返還所有物
    之訴，被告倘係以「非無權占有」資為抗辯者，原告就被告
    無權占有之事實，並不負舉證責任。換言之，被告應就其取
    得占有係有正當權源之事實，舉證證明；倘被告不能證明其
    占有權源，則自應認原告之請求為有理由（最高法院92年度
    臺上字第312 號判決意旨參照）。本件被告占用原告所有系
    爭土地，已如前述，而被告就其有何合法占用系爭土地之權
    源，又未據主張及舉證，則原告主張被告無權占用系爭土地
    ，自屬可採。
五、從而，原告依民法第767 條規定，請求被告將占用系爭土地
    如附圖所示A-1 部分、面積36.72 平方公尺，B-1 部分、面
    積12.82 平方公尺之地上物拆除，騰空後返還土地予原告及
    其他全體共有人，自屬有據，應予准許，爰判決如主文第1
    項所示。
六、訴訟費用負擔之依據：民事訴訟法第78條。
中    華    民    國    98    年    3     月    10    日
                  苗栗簡易庭  法  官  張珈禎
以上正本係照原本作成。
如對本判決上訴，須於判決送達後20日內向本院提出上訴狀。
                              書記官  黃麗靜
中    華    民    國    98    年    3     月     10    日

司法院資訊處製作；財團法人民間司法改革基金會備份。
